臺灣桃園地方法院刑事判決　　　　　　　　　　　　九十二年度交易字第五三五號
　　公　訴　人　臺灣桃園地方法院檢察署檢察官
　　被　　　告　甲○○
右列被告因竊盜等案件，經檢察官提起公訴（九十二年度偵字第一五一號），本院判
決如左：
    主  文
甲○○服用酒類，不能安全駕駛動力交通工具而駕駛，處有期徒刑貳月，如易科罰金
以佰元（即新臺幣玖佰元）折算壹日。
被訴竊盜部分無罪。
    事  實
一、甲○○於民國九十一年十二月十八日前往友人乙○○位於桃園縣八德市○○路七
    七二巷一六○弄三十六號六樓之住處，並自夜間八時許至十時許飲用酒類，之後
    離開乙○○住處，明知自己飲酒過量，不能安全駕駛動力交通工具，竟駕駛丙○○○所有之ＲＷＸ─五六五號機車上路，行經桃園縣八德市○○○街四十二號前
    時，不勝酒力不慎跌倒而為警查獲，並測得其呼氣酒精濃度測試值已達每公升○
    ．九八毫克。
二、案經桃園縣政府警察局八德分局報請臺灣桃園地方法院檢察署檢察官偵查起訴。
    理  由
一、訊據被告甲○○已坦承於右揭時、地服用酒類後駕駛機車上路之情，而被告為警
    查獲後，測得其呼氣酒精濃度測試值已達每公升○．九八毫克，且被告因不慎跌
    倒經警處理時，被告呈現腳步不穩，查獲、測試、訊問過程中有含糊不清、意識
    模糊、注意力無法集中、多話等情狀，有酒精濃度測試表、刑法第一百八十五條
    之三案件測試觀察紀錄表等件附卷可稽，依交通部運輸研究所七十九年八月對駕
    駛人行為之研究（酒醉駕車對駕駛行為之分析研究）指出，吐氣每公升酒精含量
    零點二五毫克等於血液中酒精濃度百分之零點零五（亦即每一百毫升血液中含五
    十毫克酒精），而血液中酒精濃度到達百分之零點零三至百分之零點零五時，對
    駕駛能力之影響為：多數駕駛人心境逐漸變幻不定、視覺與反應靈敏性減弱、對
    速度及距離的判斷力差。對心理行為之影響為：觀察力逐漸欠缺、心情漸趨輕鬆
    、自信心增加、多話、精神狀態處於陶醉感。血液中酒精濃度到達百分之零點零
    五至百分之零點零八時，對駕駛能力之影響為：反應遲鈍：駕駛能力受損、遲而
    不決或決而不行。對心理行為之影響為：情緒鬆散、感情與行為趨向誇張、肌肉
    不協調、精神處於興奮狀態。血液中酒精濃度到達百分之零點零八至百分之零點
    一五時，對駕駛能力之影響為：判斷力嚴重受到影響、體能與精神協調受損、駕
    駛之體能困難增加。對心理行為之影響為：產生情緒異常現象、步伐不平穩、言
    語不清、反應惡劣、記憶及判斷力受損、精神處於錯亂狀態。血液中酒精濃度超
    過百分之零點一五，對駕駛能力之影響為：視線搖晃、駕駛已進入恍惚狀態、判
    斷及理解遭到扭曲、駕駛不穩定。對心理行為之影響為：意識不明、嘔吐、站、
    走及講話困難、責任感喪失、精神處於麻痺狀態。血液中酒精濃度超過百分之零
    點五，對駕駛能力之影響為：無法開車。對心理行為之影響為：爛醉如泥、失去
    知覺可能致死、精神處於昏睡狀態。本件被告之酒精測定值已達呼氣每公升零點
    九八毫克，換算血液中酒精濃度值約為百分之零點一九六，依上開說明，其行動
    、反應、判斷、協調能力等均受到相當程度之影響而減退，駕駛能力呈不穩定狀
    態。再依警員對被告所做前開觀察測試表中記載，可認被告駕駛判斷力，已然欠
    佳，復因駕車不慎自行摔倒成傷，益見被告當時確已達於不能安全駕駛動力交通
    工具程度，而仍駕車。本件事證已經明確，被告犯行堪予認定。
二、核被告甲○○所為係犯第一百八十五條之三之服用酒類不能安全駕駛動力交通工
    具而駕駛之公共危險罪。爰審酌被告前已有酒醉駕駛公共危險前科，甫於九十二
    年二月六日執行完畢，竟不知悔改再於本件服用酒類不能安全駕駛之情形下，冒
    然駕駛車輛上路，危及道路交通安全，且乏尊重其他用路人生命、財產安全之觀
    念，並衡及其智識程度、犯罪所生危害及犯罪後態度等一切情狀，量處如主文所
    示之刑，併諭知易科罰金之折算標準，以資懲儆。
三、公訴意旨另以：被告甲○○於九十二年十二月十八日夜間離開友人乙○○住處後
    ，於同日夜間約十時至十時四十分許，在桃園縣八德市○○路七七二巷一二○弄
    三衖十五號前，以其所有之鑰匙竊取丙○○○所有車牌號碼ＲＷＸ─五六五號排
    氣量為四十九ＣＣ之輕型機車，得手後即騎乘該機車離去，因認被告涉犯刑法第
    三百二十條第一項之竊盜罪等語。
四、按犯罪事實應依證據認定之，無證據不得認定其犯罪事實，又不能證明被告犯罪
    者，應諭知無罪之判決，刑事訴訟法第一百五十四條第二項、第三百零一條第一
    項定有明文。又按事實之認定，應憑證據，如未能發現相當證據，或證據不足以
    證明，自不能以推測或擬制之方法，以為裁判基礎；在訴訟上用以證明事實之證
    據，須於通常一般之人均不致於有所懷疑，而得確信其為真實之程度者，始得據
    以為有罪之認定，倘其證明尚未達到此一程度，而有合理之懷疑性存在，致使無
    從為有罪之確信時，即應為無罪之判決，最高法院四十年臺上字第八六號、七十
    六年台上字第四九八六號分別著有判例。公訴意旨認被告甲○○涉犯竊盜罪，無
    非以：被告平日名下並無任何機車可供騎乘，有交通部公路總局新竹區監理站函
    覆可稽，並無騎錯車之可能，並有被害人丙○○○之證述、車輛竊盜車牌失竊資
    料個別查詢報表等為其論據。訊據被告矢口否認有何竊取上開機車犯行，辯稱：
    當天前往友人乙○○住處，先騎乘自己所有之ＨＺＸ－八一二號機車前往被害人
    丙○○○住處斜對面之昌期商店購買酒類及罐頭等物，並將機車停放在昌期商店
    附近，購物完後再徒步至友人乙○○住處，喝完酒後因為酒醉辨識力不佳才騎錯
    車等語。
五、經查：(一)被告甲○○名下確有一臺車號ＨＺＸ－八一二號排氣量為八十九ＣＣ之
    重型機車，該機車仍在使用中未經報廢，有交通部機器腳踏車行車執照影本、交
    通部公路總局新竹區監理所桃園監理站竹監桃字第○九三○○○九五一四號函等
    在卷足參，且被告所有之上開機車經本院於九十三年四月十六日審判程序當庭勘
    驗：扣案之鑰匙及被告自行攜帶的備用鑰匙均可發動上開機車等情，有該日審判
    筆錄可稽，該ＨＺＸ－八一二號機車確係處於可得使用之狀態；且證人乙○○亦
    於九十三年四月十六日審判程序中結稱：被告當日是騎乘機車至其住處喝酒等語
    ，顯見被告當日確有可能騎乘自己所有之ＨＺＸ－八一二號機車至乙○○住處。
    (二)又被告當日飲酒完後，騎乘機車上路行經桃園縣八德市○○○街自行滑倒受傷
    ，並經警測得呼氣酒精測定值達每公升零點九八毫克，有前開酒精濃度測試表、
    桃園縣警察局道路交通事故調查報告表可稽，而被告所測得之酒精濃度，依交通
    部運輸研究所所作之研究，對駕駛能力之影響為：視線搖晃、駕駛已進入恍惚狀
    態、判斷及理解遭到扭曲、駕駛不穩定。對心理行為之影響為：意識不明、嘔吐
    、站、走及講話困難、責任感喪失、精神處於麻痺狀態等情，已如前述，且被告
    復於酒後駕車而不慎跌倒，顯見被告飲用酒類至為警查獲時之期間精神狀態不佳
    ，則酒精對被告身心所造成之影響，是否因此使被告騎錯機車，則不無可疑；而
    被告供稱當日至友人乙○○家中飲酒，先騎機車至昌期商店購物並把機車放置該
    處等情，經本院於九十三年五月三日實地至案發現場勘驗：乙○○位於八德市○○路七七二巷一六○弄三十六號前路寬約為十．三公尺，三十八號旁有一大片空
    地可供停車，惟從該處以正常人速度步行至被告人丙○○○位於八德市○○路七
    七二巷一二○弄三衖十五號之住處，實際測量約一分三十秒，被害人丙○○○並
    指出失竊機車所停放位置，上方有路燈一盞（如照片所示），而被害人丙○○○
    住處斜對面有一雜貨店（即昌期商店）等情，有勘驗筆錄、現場圖暨現場照片可
    稽，乙○○住處前雖有空地可供停放機車，惟昌期商店距離乙○○住處步行並不
    甚遠，且被告於九十三年六月四日審判中，所指出自己機車之停放位置，亦非完
    全無空間可供停放機車，被告辯稱當天係先至昌期商店購物後，將機車停放該處
    ，再步行至乙○○住處等語，應可採信。(三)再者，現場勘驗當天被告並無到場，
    亦無先行看過現場勘驗照片，惟被告於審判期日所指出自己機車停放位置，與被
    害人丙○○○所指出失竊機車停放位置相距甚近，再參被告當日因飲酒已精神狀
    態不佳等情，縱案發當晚有路燈在停放位置上方，被告與被害人丙○○○之機車
    顏色、廠牌、外型、排氣量等均有所不同，亦無法排除被告有騎錯機車之可能。
    (四)末以，被告自己所有之機車車號ＨＺＸ－八一二號排氣量為八十九ＣＣ、八十
    三年二月出廠，有該機器腳踏車行車執照影本可稽，且仍可以使用，亦經本院勘
    驗屬實，已如前述，而被害人丙○○○之機車車號ＲＷＸ─五六五號，排氣量僅
    四十九ＣＣ、八十四年出廠，亦有查詢車輛認可資料足參，被告既有機車可供代
    步，被害人丙○○○之機車已甚老舊，排氣量亦較小，衡之常情，被告實無竊取
    該車之動機。綜上所述，揆諸前揭法律及判例意旨，本院無從為被告有罪之確信
    ，自應予被告無罪之諭知。
據上論斷，應依刑事訴訟法第二百九十九條第一項前段、第三百零一條第一項前段，
刑法第一百八十五條之三、第四十一條第一項前段、罰金罰鍰提高標準條例第二條，
判決如主文。
本案經檢察官洪景明到庭執行職務。
中      華      民      國      九十三      年    六   月     十八      日
                                  臺灣桃園地方法院刑事第四庭
                                      審判長法  官  陳世宗
                                            法  官  尹  良
                                            法  官  蘇昭蓉
右正本證明與原本無異。
如不服本判決，應於送達後十日內，向本院提出上訴狀。
                                            書記官  邱志堅
中      華      民      國      九十三      年    六   月     十八      日
附錄本案論罪科刑法條全文：
刑法第一百八十五條之三（重大違背義務致交通危險罪）
服用毒品、麻醉藥品、酒類或其他相類之物，不能安全駕駛動力交通工具而駕駛者，
處一年以下有期徒刑、拘役或三萬元以下罰金。
